【裁判字號】    91,簡上,594
【裁判日期】    920404
【裁判案由】    清償債務
【裁判全文】
臺灣臺中地方法院民事判決  九十一年度簡上字第五九四號
    上  訴  人  官田建設有限公司
    法定代理人  戊○○
    訴訟代理人  丙○○
                丁○○
    被上訴  人  乙○○
    訴訟代理人  甲○○
右當事人間請求清償債務事件，上訴人對於中華民國九十一年十一月八日本院臺中簡
易庭九十一年度中簡字第二七七三號第一審判決提起上訴，本院判決如左：
    主    文
原判決廢棄。
被上訴人應給付上訴人新台幣壹拾捌萬元，及自民國九十一年七月四日起至清償日止
按年息百分之五計算之利息。
第一、二審訴訟費用由被上訴人負擔。
    事    實
甲、上訴人方面：
  一、聲明：如主文所示。
  二、陳述：除與原審判決書所載者相同茲予引用外，補稱：
  （一）被上訴人一向係以支票支付房屋價款，要不會就其一筆費用另以現金支付。
        而被上訴人在正式訂約前，只有繳交訂金新台幣（下同）十萬元，按諸常理
        ，在未正式簽約之前，被上訴人不至於預付其所應負擔之系爭款項。
  （二）被上訴人於民國九十年一月十五日領取之款項，有可能用以兌現其先前為給
        付訂金之十萬元支票。
  （三）交屋通知單內十八萬元預收費用（以下稱系爭款項）係誤載。
  （四）上訴人收取代收費用後，皆會開具收據予客戶。
  （五）書寫繳款單與輸入電腦帳目者非同一人。
  三、證據：援用原審之立證方法，補提繳款單原本為證。
乙、被上訴人方面：
  一、聲明：駁回上訴。
  二、陳述：除與原審判決書所載者相同茲予引用外，補稱：
  （一）訴外人即上訴人之父林松露於九十年一月九日匯款五十萬元至訴外人即被上
        訴人之妻甲○○之郵局帳戶，故被上訴人當時有能力給付系爭款項。
  （二）被上訴人於九十年一月十五日分別自訴外人甲○○之帳戶提出十七萬元及二
        萬零七元，用以支付系爭款項。
  （三）被上訴人現只保存交屋通知書，其他收據均無保留，蓋認為無保留
        必要。
  三、證據：援用原審之立證方法，補提聯信商業銀行存摺類往來明細表一紙、訴外
      人甲○○郵政存簿儲金簿部分摘錄一紙為證。
    理    由
一、上訴人於原審起訴主張被上訴人於九十年間向其訂購碧根花園大廈九Ｅ之房屋及
    其坐落之基地（以下簡稱系爭房地），雙方約定系爭房地之總價為四百八十萬元
    ，並由被上訴人負擔產權登記費、外水接戶費、外電接戶費、瓦斯接戶費、保險
    費、管理委員費基金等費用合計十八萬元，繳款期間因上訴人作業疏忽，誤將十
    四Ａ訂戶即訴外人謝秀娟所繳交之預收費用十八萬元輸入被上訴人之帳目，並據
    以製作傳票結案，嗣因會計師審核上訴人之帳目發現錯誤，上訴人隨即細查各筆
    繳款憑單及傳票後，始知被上訴人並未給付系爭款項，屢經交涉，被上訴人均置
    之不理，為此，依買賣契約，訴請被告給付系爭款項十八萬元及自支付命令聲請
    狀繕本送達翌日即九十一年七月四日起至清償日止按年息百分之五計算之利息。
    被上訴人則以伊已以現金給付系爭款項，並無積欠情事為辯。
二、上訴人主張被上訴人於九十年間向其購買系爭房地，總價為四百八十萬元，被上
    訴人並應負擔系爭款項即產權登記費、外水接戶費、外電接戶費、瓦斯接戶費、
    保險費、管理委員費基金等費用合計十八萬元等情，業據上訴人提出房屋土地買
    賣銷售合約書一件為證，復為被上訴人所不爭執，自堪信為真實。
三、上訴人另主張其因內部作業疏忽，誤將訴外人謝秀娟所繳十八萬元輸入被上訴人
    帳目，並據以製作傳票結案。嗣始知悉被上訴人未給付系爭款項等語，則為被上
    訴人所否認，並辯稱伊已以現金給付系爭款項，並無積欠情事云云。經查上訴人
    於本院提出之繳款單原本一冊，其中九十一年一月十六日僅有一紙繳款單，與其
    前後繳款單為連號，而該紙繳款單記載訴外人謝秀娟繳交十八萬元費用及土地、
    房屋之訂金、簽約金三十萬元，合計四十八萬元，此有該繳款單可稽，可知九十
    年一月十六日僅訴外人謝秀娟向上訴人繳交十八萬元，參以系爭款項係被上訴人
    除價金以外，依約所應負擔之費用，已如前述，且兩造係於九十年二月十五日簽
    訂該房屋土地買賣契約，此有前開房屋土地買賣銷售合約書可稽，依一般交易常
    情，被上訴人於上開買賣契約簽訂前除可能給付訂金或一部價金外，應無預付系
    爭款項之理。足見被上訴人未於九十年一月十六日給付十八萬元乙節，應堪認定
    。而上訴人於原審陳稱「傳票是根據繳款單來製作，我們是根據繳款單來輸入電
    腦帳目同時製作傳票，之後會把傳票與繳款單黏在一起，送歸檔」等語，嗣於本
    院陳稱「書寫繳款單與輸入電腦帳目者非同一人」等語，為被上訴人所不爭執，
    顯然，上訴人公司負責將繳款單輸入電腦帳目及製作傳票之人，誤將上開訴外人
    謝秀娟於九十一年一月十六日所繳十八萬元誤載為被上訴人已給付之帳目，是上
    訴人主張其因內部作業疏忽，誤將訴外人謝秀娟所繳十八萬元輸入被上訴人帳目
    ，並據以製作傳票結案。嗣始知悉被上訴人未給付系爭款項等語，足堪採信。
四、被上訴人辯稱伊已用現金繳交系爭十八萬元，並無積欠情事云云，並提出交屋通
    知書、訴外人甲○○之郵政存簿儲金簿部分摘錄及聯信商銀往來明細表為證，惟
    查系爭房地總價為四百八十萬元，其中除三百五十萬元係被上訴人委由上訴人向
    銀行貸款後，逕行撥付與上訴人外，其餘一百三十萬元則為自備款，此由上開房
    屋土地買賣銷售合約書觀之即明，而被上訴人就自備款部分，分別於九十年一月
    九十日以其妻即訴外人甲○○所簽發聯信商業銀行為付款人之十萬元支票給付定
    金，另於九十年二月十五日亦以訴外人甲○○簽發之聯信商業銀行為付款人之合
    計八十萬元支票給付部分價金，嗣又於同年三月二十一日以訴外人甲○○簽發之
    聯信商業銀行為付款人之三十九萬四千三百七十六元支票給付部分價金，此有上
    訴人所提出之前開繳款單可稽，足見，被上訴人習以支票給付價金，尤其給付定
    金十萬元時，尚且以支票支付，而系爭款項金額較諸定金為多，則被上訴人豈有
    領取現金而為給付之理？而被上訴人提出訴外人甲○○之郵政存簿儲金簿部分摘
    錄，亦僅能證明訴外人林松露於九十年一月九日匯入該帳戶五十萬元之事實，要
    難憑此即可認被上訴人已繳交系爭十八萬元款項。又依被上訴人提出訴外人甲○
    ○之聯信商業銀行存摺類往來明細表，縱可認被上訴人於九十年一月十五日先自
    訴外人甲○○之該帳戶提領十七萬元，嗣又自他銀行之提款機提領同一帳戶之二
    萬元。然被上訴人茍為給付系爭十八萬元款項而預先提領現金，按諸常理，勢必
    一次提領足額現款，豈有大費周章，分次提領之理？況被上訴人如於翌日始行給
    付款項，亦無於前一日即予提領現款之必要。故該存摺類往來明細表至多僅能證
    明被上訴人於九十年一月十五日分二此提款之事實，尚難據此即認被上訴人確以
    其所提領現金給付系爭款項。至於被上訴人所提出之交屋通知書，其上固記載九
    十年一月十六日預收費用十八萬元。惟上訴人主張伊收取代收費用後，皆會開具
    收據予客戶乙節，為被上訴人所不爭執，則被上訴人如已給付系爭款項，理應取
    得上訴人所開具之收據，而此項收據既為付款憑證，且與交屋通知書均屬買賣系
    爭房地之相關重要文件，按諸常理，被上訴人應無棄付款收據而僅保留交屋通知
    書之理，是被上訴人辯稱伊現僅保存交屋通知書乙節，自違常情，應不可採。而
    被上訴人既未能提出其給付系爭款項之收據，再參以上訴人因內部作業疏失，誤
    將訴外人謝秀娟繳交十八萬元預收費輸入被上訴人帳目等情，可知，該交屋通知
    書所載「九十年一月十六日預收費用十八萬元」乙語應屬誤載。準此，自不能據
    該交屋通知書而為有利於被上訴人之認定。是被上訴人之首揭辯詞顯非實在。上
    訴人主張其嗣後始知被上訴人未給付系爭款項，應屬可採。
五、從而，上訴人依買賣契約請求被上訴人給付系爭款項十八萬元及自支付命令聲請
    狀繕本送達翌日即九十一年七月四日起至清償日止按年息百分之五計算之利息，
    顯有理由，應予准許。原審為上訴人敗訴判決，容有違誤。上訴意旨指摘原判決
    不當，求予廢棄改判，為有理由，爰廢棄原判決，並改判如主文第二項所示。
六、據上論結，本件上訴為有理由，依民事訴訟法第四百三十六條之一第三項、第四
    百五十條、第七十八條，判決如主文。
中      華      民      國    九十二    年      四      月      四      日
                            臺灣臺中地方法院民事第一庭
~B審判長法官  林清鈞
~B法      官  劉長宜
~B法      官  許文碩
右為正本係照原本作成
不得上訴。
中      華      民      國    九十二    年      四      月      八      日
~B法院書記官


司法院資訊處製作；財團法人民間司法改革基金會備份。
